【裁判字號】    95,交抗,153
【裁判日期】    950303
【裁判案由】    違反道路交通管理處罰條例
【裁判全文】
臺灣高等法院交通事件裁定             95年度交抗字第153號
抗  告  人  臺北市交通事件裁決所
受處分人    甲○○
上列抗告人因違反道路交通管理處罰條例案件，不服臺灣臺北地
方法院，中華民國95年1月27日所為裁定（95年度交聲字第6號）
，提起抗告，本院裁定如下：
    主  文
原裁定撤銷，發回臺灣臺北地方法院。
    理  由
一、原裁定意旨略以：受處分人甲○○所有之車號6D-9579號自
    小客車於民國94年10月8日19時25分許於桃園縣桃園市○○
    路與中華路路口之黃網線前違規停車，經桃園縣警察局桃園
    分局員警逕行舉發，並以受處分人所有上開汽車有違反前揭
    道路交通管理處罰條例第56條第1項第1款規定之行為掣單舉
    發，經受處分人向原處分機關（即抗告人）提出申訴後，原
    處分機關仍認受處分人有上開違規行為，乃逕依前規定裁處
    受處分人罰鍰新台幣（下同）九百元。查原處分機關認定受
    處分人確有上開違規事實，無非係以員警直接舉發為據；然
    向桃園縣警察局桃園分局調閱本件是否有採證照片，該局以
    函文回覆：本件製單員警因未攜帶照相機所以未照相等語，
    此有桃園縣政府警察局桃園分局95年1月18日桃警分交字第
    0951008997 號函在卷可稽，因認本件除製單員警外並無任
    何積極證據足以證明受處分人確有原處分機關認定之違規停
    車事實，原處分機關逕予裁罰，亦有不當。則依訴訟法上之
    待證事實「倘有懷疑，則從被告之利益作解釋」之證據法則
    ，自應為對受處分人有利之認定，認受處分人之所辯為可採
    。爰將原處分撤銷，並另為不罰之諭知等語。
二、抗告意旨略以：本件受處分人之車輛於上開時地違規停車，
    遭桃園縣政府警察局桃園分局依上開規定製單逕行舉發並處
    罰鍰；本件雖無採證照片，惟有關以採證照片（科學儀器取
    得證據資料）舉發，僅係法定逕行舉發方式之一，非屬必要
    條件，而本案違規事實明確，依道路交通管理處罰條例第56
    條第1項第1款規定裁決，並無違誤之處，請將原裁定撤銷，
    更為適當之裁定等語。
三、原裁定以本件違規之舉發員警於當時未製作採證照片，原處
    分機關逕以員警直接舉發為據對受處分人裁罰，認為不當，
    而將原處分撤銷並諭知不罰，固非無見。惟查：本件係桃園
    縣政府警察局桃園分局警員於違規停車現場逕行舉發，當時
    嚴重影響車流，駕駛人不在車上，舉發員警始直接填發違規
    通知單放置車前擋風鏡，返回分局後依車號、車型查詢電腦
    並非失竊，始製單舉發之事實，有桃園縣警察局桃園分局94
    年11月14日桃警分交字第0941056019號函附於原審卷內可稽
    ；是本件違規停車，因駕駛人不在現場，當場無法製單舉發
    ，員警即依道路交通管理處罰條例第7條之2第1項第5款（道
    路交通管理處罰條例第7條之2已於94年12月28日經總統公布
    修正，惟該款規定並未變動）規定對汽車所有人逕行舉發處
    罰，並無不當。雖舉發員警未及時拍照製作採證照片，然本
    件違規車輛當時非處於行進間之動態，則員警依目視所見直
    接記明車號並製單舉發，誤認之可能性極低，受處分人於原
    審中徒以當日未到桃園地區，是警察看錯了為由聲明異議，
    實難遽以採信。究竟，當時警員如何到達現場，現場之光線
    及實際情形又為如何，以及員警返回分局後依現場之車型、
    車號查詢電腦資料時，有無再對現場違規車輛為確認等各情
    ，非不得傳訊該名警員到庭作證以瞭解，原審未加傳訊警員
    予以詳究，查明事實，即以舉發員警於當時未製作採證照片
    ，逕認抗告人對受處分人之處罰為不當而撤銷原處分，並諭
    知不罰，尚嫌率斷。抗告人指摘原裁定不當，提起抗告，為
    有理由。本院爰將原裁定撤銷，發回原法院，再為調查後，
    妥適裁定。
四、據上論斷，應依道路交通案件處理辦法第26條，刑事訴訟法
    第413條，裁定如主文。
中    華    民    國    95    年    3     月    3     日
                  交通法庭審判長法  官  陳貽男
                                法  官  許仕楓
                                法  官  孫惠琳
以上正本證明與原本無異。
不得再抗告。
                                書記官  魏汝萍
中    華    民    國    95    年    3     月    3     日


司法院資訊處製作；財團法人民間司法改革基金會備份。
